臺灣高雄地方法院刑事判決　　　　　　　　　　　　　九十年度易字第四三六號
　　公　訴　人　臺灣高雄地方法院檢察署檢察官
　　被　　　告　乙○○
　　指定辯護人　本院公設辯護人　癸○○
右列被告因竊盜案件，經檢察官聲請簡易判決處刑（九十年度偵字第一二二九五號）
暨移送併辦（九十年度偵字第一四八三四號、九十一年偵字第三二號、第一○二一號
、第一八九七號、第四三○二號、第八七七○號），本院判決如左：
    主  文
乙○○連續攜帶兇器毀越其他安全設備竊盜，處有期徒刑陸月，如易科罰金，以參佰
元折算壹日。緩刑貳年。
    事  實
一、乙○○係中度智能障礙患者，其對外界之知覺理會與判斷作用，以及自由決定意
    思之判斷能力，因智能不足所致而顯著低於普通人之平均程度，為精神耗弱之人
    ，有多次竊盜前科，均經本院判處拘役或罰金刑確定在案，猶不知悔改，竟基於
    意圖為自己不法所有之概括犯意，連續為下列竊盜行為：(一)於九十年四月二十九
    日下午一時二十五分許，從安全門侵入位在高雄市○區○○○路一○○號三樓辛
    ○○經營之「金球之星酒店」內，徒手竊取空紙箱及啤酒二箱，得手後，因觸動
    保全系統，為保全人員鄭建騰通知該店經理戊○○報警查獲。(二)於民國九十年六
    月二十六日上午十時四十分許，在高雄市鹽埕區○○○路二四七號七樓「大富豪
    酒家」，以身體猛力推開上鎖之木門後（侵入建築物及毀損部份未具告訴），入
    內竊取投幣式電話機二部，得手後，欲離去時，在該棟大樓前遭保全人員甲○○
    當場逮獲。(三)九十年七月二十三日下午某時，以不詳之方法侵入高雄市○○區○
    ○街一五五號地下室由丁○○所經營之「聖亞哥餐廳」內（侵入建築物部份未具
    告訴），徒手竊得電腦點唱主機、洋酒及啤酒，警採集指紋送驗比對後，始發現
    上情。(四)於九十年八月八日上午九時三十分許，在高雄是九如三路五九六號二樓
    「多娜視聽歌唱城」，以身體猛力推擠玻璃門縫，入內竊取臺灣啤酒二箱，得手
    後逕自離去，嗣經保全人員通知該公司員工壬○○報警查獲。(五)於九十年八月二
    十二日下午某時，從安全梯侵入高雄市前金區○○○路二三號地下室「統領大舞
    廳」內（侵入建築物部份未經告訴），竊得ＸＯ洋酒七瓶、電扇一台，嗣經警採
    集指紋送驗比對後，始發現上情。(六)於九十一年一月十二日下午一時四十五分許
    ，侵入陳瑞淡所有之高雄市○○區○○路一二○號已停業之餐廳（侵入建築物部
    份未具告訴）內，竊取麥克風一支，得手後欲離去時，經保全人員發現報警而逮
    獲。(七)於九十一年二月二十五日上午十時許，在高雄市○○區○○街二五六號「
    應誠雜貨店」騎樓前，趁老闆葉碧雲不注意之際，徒手竊取置放在該處之愛爾蘭
    喜酒三箱，得手後，於返家途中為警查獲。(八)於九十一年四月二十八日上午十一
    時五十二分許，在高雄市鼓山區○○○路一二七五號「林商號出租倉庫」，拿取
    置放在倉庫外，足以對人之生命、身體構成危險之兇器磚塊一個，破壞倉庫之塑
    膠牆板後，進入倉庫內竊取腳踏車一輛（侵入建築物部份未具告訴），得手後，
    將腳踏車牽離倉庫大門口時，為該倉庫職員己○○發現並報警查獲。
二、案經辛○○訴由高雄市政府警察局三民第一分局報請臺灣高雄地方法院檢察署檢
    察官偵查起訴暨移送併辦。
    理  由
一、被告乙○○係中度智能障礙患者，有中華民國身心障礙殘障手冊影本在卷可憑，
    且其於本院審理時，對本院所訊問之部分問題，無法為完全之陳述，是本院爰依
    刑事訴訟法第三十一條第一項後段指定公設辯護人為其辯護，合先敘明。
二、訊據被告矢口否認有何竊盜犯行，辯稱：伊只有拿紙箱及空酒瓶云云。惟查，右
    揭(一)之事實，業據證人戊○○於警訊、偵查及本院中證述甚詳，核與證人鄭建騰
    在警訊中所述相符，並有保全通報系統單、現場照片附在警卷可憑；右揭(二)之事
    實，業據證人甲○○在警詢及本院調查中具結證稱：伊趕到大富豪時，被告手上
    拿著裝有投幣式電話機的垃圾袋，且大富豪酒店側門的木門被推擠致門鎖壞掉等
    語（見本院九十一年二月二十七日訊問筆錄），並有現場照片、保全通報系統單
    及贓物認領保管單據附在警卷可稽；右揭(三)之事實，業據告訴人丁○○於警詢及
    本院調查中指述甚詳，並有內政部警政署刑事警察局九十年八月二十四日（九○
    ）刑紋字第一八○九三四號鑑驗書在卷可憑；右揭(四)之事實，業據證人壬○○於
    警詢及本院調查中證稱甚詳；右揭(五)之事實，業據被害人庚○○在警詢及本院審
    理中指述甚詳，並有內政部警政署刑事警察局九十年八月三十一日（九○）刑紋
    字第一八四三九○號鑑驗書在卷可佐；右揭(六)之事實，業據被害人陳瑞淡於警詢
    及本院中指述甚詳，並有贓物認領保管收據存在警卷可參；右揭(七)之事實，業據
    被害人葉碧雲警詢中指述綦詳，並有贓物認領保管收據附在警卷可佐；右揭(八)之
    事實，業據證人己○○於警詢及本院調查中證稱在卷，並有現場照片、磚塊照片
    及贓物認領保管收據存卷可憑。本件事證明確，被告犯行洵堪認定，應依法論科
    。
三、次查：被告為中度智能障礙患者乙節，有中華民國身心障礙殘障手冊影本在卷可
    稽。按刑法上之心神喪失與精神耗弱，應依行為時精神障礙程度之強弱而定，如
    行為時之精神，對於外界事務全然缺乏知覺理會及判斷作用，而無自由決定意思
    之能力者，為心神喪失，如此項能力並非完全喪失，僅較普通人之平均程度顯然
    減退者，則為精神耗弱。本件被告對侵入金球之星酒店內竊取紙箱財物乙情，尚
    能陳述（見本院審理筆錄），足見其並非對於竊盜行為毫無認識；且經本院囑託
    高雄醫學大學附設中和紀念醫院對於被告之精神狀態實施鑑定，該院認被告為中
    度智能障礙，思考方式單純、僵化，其認知及理解判斷能力均較普通人顯著減弱
    ，未能確實瞭解其行為之意義及嚴重性，且無處理自身事務之能力，應已達精神
    耗弱之程度，此有該院九十一年四月十六日（九一）高醫所秘字第○八八八號函
    附精神鑑定報告書在卷可憑，且被告於本院審理時之精神狀態及答辯，其是非辨
    別能力均顯較社會一般通常人為低，足證被告於案發時雖非毫無對於外界事務之
    知覺理會及是非判斷能力，然仍顯程度為低，為精神耗弱之人甚明。
四、查上開「林商號出租倉庫」之塑膠牆板性質上屬安全設備之明種，且被告持以行
    竊之磚頭一塊，質地堅硬，厚實沉重，倘持以對人揮動，客觀上足以對人之生命
    、身體及安全構成威脅，足供兇器使用，此有該倉庫及磚頭照片附在警卷可憑。
    核被告於事實(一)、(四)所為，係犯刑法第三百二十條第一項竊盜罪、第三百零六條
    之無故侵入建築物罪；事實(二)所為，係刑法第三百二十一條第一項第二款之毀越
    門扇竊盜罪。事實(三)、(五)、(六)、(七)所為，係犯刑法第三百二十條第一項竊盜罪；
    事實(八)所為，係刑法第三百二十一條第一項第二款、第三款之攜帶兇器毀越安全
    設備竊盜罪竊盜罪。又被告係以侵入實欄(一)、(四)建築物之方法，以達竊取事實欄
    (一)、(四)之財物之目的，是其所犯上開二罪，有方法目的之牽連關係，應依刑法第
    五十五條規定，應從一重以竊盜罪論。被告八次竊盜未遂犯行，時間緊接，犯罪
    構成要件相同，顯係出於概括之犯意為之，應依連續犯規定從一重以攜帶兇器毀
    越安全設備竊盜罪論處，並依法加重其刑。又公訴人雖未就被告所為事實欄(二)至
    (八)部分之犯行起訴，惟該部分既與公訴人起訴之犯罪事實有連續犯、牽連犯之裁
    判上一罪關係，自為起訴效力所及，本院自應併予審究。再被告竊盜行為當時係
    精神耗弱之人，如前已述，酌依刑法第十九條第二項規定減輕其刑，並依法先加
    重後遞減輕之。本院審酌被告前有有多次竊盜前科，此有臺灣高等法院被告全國
    前案紀錄表乙份在卷可憑，素行非佳，惟因智慮淺薄，致罹刑章，及其犯罪動機
    、目的、手段、犯後態度良好等一切情狀，量處如主文所示之刑，並諭知易科罰
    金折算標準，以示儆懲。又查被告雖有多次竊盜前科，經本院判處拘役或罰金刑
    確定在案，然前未曾受有期徒刑之刑，有此有臺灣高等法院被告全國前案紀錄表
    暨臺灣高雄地方法院檢察署刑案查註紀錄表各乙份可佐，其因失業在外拾荒，方
    為本件犯行，業經其妹丙○○於本院調查中陳明在卷（見本院九十年十二月二十
    六日訊問筆錄），俟經本院通知高雄市社會局輔導後，現已由高雄市社會局轉介
    身心障礙中區個案管理中心介入服務，有高雄市社會局九十一年九月二十五日高
    市社局四字第○九一○○二六一七三號函存卷可憑，經此科刑教訓後，應無再犯
    之虞，本院因認暫不執行其刑為當，併予宣告緩刑二年，以啟自新。至被告竊盜
    所用之磚頭一塊，係置放在「林商號出租倉庫」外，並非被告所有之物，業據被
    告及證人己○○陳明在卷，爰不另為沒收之諭知，附此敘明。
據上論斷，應依刑事訴訟法第二百九十九條第一項前段、刑法第三百二十一條第一項
第二款、第三款、第三百零六條第一項、第五十六條、第五十五條、第十九條第二項
、第四十一條第一項、第七十四條第一款、罰金罰鍰提高標準條例第一條前段、第二
條，判決如主文。
本案經檢察官張啟祥到庭執行職務。
中      華      民      國    九十一    年     十一     月     十一     日
                                  臺灣高雄地方法院刑事第四庭
                                          法  官    廖純卿
右正本證明與原本無異。
如不服本判決，應於判決送達後十日內，向本院提出上訴狀。
                                          書記官    劉企萍
中     華      民      國    九十一     年    十一      月     十四     日
附錄本案論罪科刑法條全文：
中華民國刑法第三百二十一條
犯竊盜罪而有左列情形之一者，處六月以上、五年以下有期徒刑：
一  於夜間侵入住宅或有人居住之建築物、船艦或隱匿其內而犯之者。
二  毀越門扇、牆垣或其他安全設備而犯之者。
三  攜帶兇器而犯之者。
四  結夥三人以上而犯之者。
五  乘火災、水災或其他災害之際而犯之者。
六  在車站或埠頭而犯之者。
前項之未遂犯罰之。
